【裁判字號】    97,婚,525
【裁判日期】    980316
【裁判案由】    離婚
【裁判全文】
臺灣臺南地方法院民事判決              97年度婚字第525號
原      告  乙○○
訴訟代理人  許紅道律師
被      告  甲○○
上列當事人間請求離婚事件，本院於民國98年3月2日言詞辯論終
結，判決如下：
    主      文
准原告與被告離婚。
訴訟費用新臺幣仟元由被告負擔。
    事實及理由
壹、程序方面：
一、按臺灣地區人民與大陸地區人民間之民事事件，除本條例另
    有規定外，適用臺灣地區之法律；判決離婚之事由，依臺灣
    地區之法律，臺灣地區與大陸地區人民關係條例第41條第1
    項、第52條第2項分別定有明文。查原告係臺灣人民，被告
    則為大陸人民，有原告所提戶籍謄本附卷可稽，則本件離婚
    事件自應適用我國法律，先此敘明。
二、又被告經合法通知，未於言詞辯論期日到場，核無民事訴訟
    法第386條所列各款情形，爰依原告聲請由其一造辯論而為
    判決。
貳、實體方面：
一、原告主張：
(一)原告與被告於民國94年9月27日在中國江蘇省結婚，95年3月19
  日來台定居，復於同年月25日辦理結婚登記，有戶籍謄本可稽
  。詎被告於來台後，即託鄉親找工作，因礙於法令未果，且原
  告亦不同意，被告內心不悅，即於同年10月17日以返回大陸探
  親為由，藉故回大陸。原告為方便被告能及時返台相聚，將往
  返機票之費用，約新台幣6萬元及回台證明文件全部交付被告
  ，言明三個月內回台，惟被告一去不復返，原告曾多次打電話
  及寄信催促返台，但被告亦不理會，原告乃於96年12月20日及
  97年6月20日先後郵寄存證信函至被告江蘇省連雲港市住處，
  告知原告已年長，需人照顧，夫妻應履行共同生活之同居義務
  ，並限被告於97年7月20日內答覆，否則將循法律途徑解套等
  ，惟被告迄今仍未回覆，原告不得已訴請鈞院判決離婚。
(二)按夫妻之一方以惡意遺棄他方在繼續狀態中者，他方得向法院
  請求離婚，為民法第1052條第1項第5款所明定。又夫妻互負同
  居之義務，如無不能同居之正當理由，拒絕與他方同居，即係
  民法第1052條第1項第5款所謂以惡意遺棄他方，最高法院29年
  度上字第254號判例意旨足資參照。被告於95年10月17日離台
  返大陸，迄今已22個月，核被告之行為，顯有惡意遺棄在繼續
  狀態中，為此依民法第1052條第1項第5款之規定提起本件訴訟
  ，並聲明：如主文所示。
二、得心證之理由：
(一)查原告主張兩造於94年9月27日在中國江蘇省結婚，婚後於95
  年3月19日來台定居，復於同年月25日辦理結婚登記之事實，
  有原告所提之戶籍謄本、結婚證、中華人民共和國江蘇省公證
  處公證書、財團法人海峽交流基金會證明書各1件為證，並經
  本院向台南市東區戶政事務所調閱兩造結婚登記之結婚登記申
  請書、戶籍謄本、結婚證書、結婚公證書、證明書，有該事務
  所97年9月8日南市東戶三字第09700056370號函在卷可按，此
  一事實自堪信為真實。原告次主張被告於95年10月17日以返回
  大陸探親為由，藉故回大陸，惟被告一去不復返，經伊於96年
  12月20日及97年6月20日先後寄發存證信函予被告，惟被告迄
  今仍未回覆等情，此亦據原告提出存證信函2件附卷供參，且
  據證人黃煥黔證以：「（兩造婚後有無同住？）有，約有一、
  二年左右。後來被告就回大陸，約95年時回去的，當時被告回
  去是因為以前有規定時間到了要回去，不過被告回去大陸之後
  ，就沒有再回台，至於沒有回台的原因我不清楚，不過原告有
  寫信給被告，被告都沒有回應，我不知道兩造有無電話聯絡。
  」「（原告有無找尋過被告，要被告回台？）有，有寫信、打
  電話，但是被告都沒有回應。」另證人馬文敏亦證述：「（兩
  造婚後有無同住？）有，從95年3月19日開始，到95年10月17
  日被告離開，這中間兩造都有同住，後來是因為被告回大陸才
  沒有同住，被告回去大陸之後就沒有再過來，因為雙方的想法
  、目的、年齡都有差距，原告希望被告過來照顧他，但是被告
  想說過來臺灣要賺錢，希望原告可以拿錢給他做一點小生意，
  或是想去工作賺錢，至於原告有無拿錢給被告去做生意，我不
  清楚。據我所知，原告並不是很有錢，所以被告就沒有回台。
  原告有寫信給被告，至於被告有無打電話回台，我不知道，但
  是原告有要被告過來臺灣，不過被告就沒有回來臺灣。」等語
  ；查證人馬文敏證述被告於95年3月19日來台與原告同住，迄
  95年10月17日離台，此與原告所述相符；至證人黃煥黔證述被
  告來台約一、二年左右，雖與原告所主張及證人馬文敏所證有
  所出入，然此或係因時間久遠，難以清楚記憶所致，尚難依此
  而謂證人馬文敏之其餘證詞為不可信；參以經本院調閱被告之
  入出境資料所示，被告於95年3月19日入境後，於95年10月17
  日出境，此後即未再有入境之紀錄，此有內政部入出國及移民
  署97年9月19日移署出停泰字第09710106330號函所附之入出國
  日期證明書在卷供參，依上開入出國日期證明書所示，核與原
  告之主張相符；綜上所述，原告之主張，自堪信為真實。
(二)按夫妻互負同居之義務，但有不能同居之正當理由者，不在此
  限，民法第1001條定有明文。因之夫妻互負同居義務，在婚姻
  關係存續中，苟非證明有不堪同居之虐待，或有其他正當理由
  ，即不得由一造拒絕同居，此有最高法院18年度上字第2129號
  、19年度上字第2693號判例意旨可資參照。又夫妻之一方以惡
  意遺棄他方在繼續狀態中，他方得向法院請求離婚，民法第10
  52條第1項第5款定有明文。夫妻之一方無正當理由而與他方別
  居，有違背同居義務之客觀事實，並有拒絕同居之主觀情事，
  即係民法第1052條第1項第5款所謂以惡意遺棄他方，最高法院
  29年度上字第254號亦著有判例。經查，被告自95年10月17日
  即出境，迄今未返家與原告同住，其客觀上自有違背同居義務
  之事實；且被告離家迄今已逾2年餘，其間經原告以存證信函
  聯繫，均未獲回音，足認被告主觀上亦確有拒絕同居之意思，
  則揆諸前開判例意旨，被告顯係惡意遺棄原告在繼續狀態中，
  從而原告依民法第1052條第1項第5款規定訴請離婚，為有理由
  ，應予准許。
三、據上論結：本件原告之訴為有理由，依民事訴訟法第385條
    第1項前段、第78條、第87條第1項，判決如主文。
中    華    民    國    98    年    3     月    16    日
                  家事法庭法  官  林 富 郎
以上正本證明與原本無異。
如對本判決上訴，須於判決送達後20日之不變期間內，向本院提
出上訴狀，應附具繕本並繳納上訴費用。
中    華    民    國    98    年    3     月    16    日
                          書記官  劉 毓 如


司法院資訊處製作；財團法人民間司法改革基金會備份。
